最高法院刑事判決　　　　　　九十六年度台上字第二四一三號
上　訴　人　甲○○
上列上訴人因強盜案件，不服台灣高等法院高雄分院中華民國九
十六年二月七日第二審判決（九十五年度上訴字第二二三０號，
起訴案號：台灣高雄地方法院檢察署九十五年度偵字第一九四０
七號），提起上訴，本院判決如下：
    主  文
上訴駁回。
    理  由
按刑事訴訟法第三百七十七條規定：上訴於第三審法院，非以判
決違背法令為理由不得為之；是提起第三審上訴，應以原判決違
背法令為理由，係屬法定要件；如果上訴理由狀並未依據卷內訴
訟資料具體指摘原判決不適用何種法則或如何適用不當，或所指
摘原判決違法情事，顯與法律規定得為第三審上訴理由之違法情
形不相適合時，均應認其上訴為違背法律上之程式，予以駁回。
本件原判決維持第一審論處上訴人甲○○竊盜，因脫免逮捕而當
場施以強暴（累犯）罪刑（處有期徒刑五年六月）之判決，駁回
上訴人在第二審之上訴。上訴人之上訴意旨略稱：（一）上訴人
於案發當時，遭被害人莊叔敏勒住脖子長達三、四分鐘，因不能
呼吸，為求自保，隨手拿起東西即丟，並無傷人之故意，此並經
被害人莊叔敏供述屬實。（二）被害人莊叔敏先後不同之供述，
究以何者為可採，法院本得參酌其他相關證據自由判斷。（三）
告訴人、證人之陳述有部分前後不符，或相互間有所歧異時，究
竟何者為可採，法院仍得本其自由心證予以斟酌，非謂一有不符
或矛盾，即應認其全部均為不可採信；尤其關於行為動機、手段
及結果等之細節方面，告訴人之指陳，難免故予誇大，證人之證
言，有時亦有予渲染之可能；然其基本事實之陳述，若果與真實
性無礙時，則仍非不得予以採信。最高法院著有七十四年台上字
第一五九九號判例；又刑事訴訟法第一百五十七條所稱無庸舉證
之「公眾週知之事實」，係指具有通常知識經驗之一般人所通曉
且無可置疑而顯著之事實而言，如該事實非一般人所知悉或並非
顯著或尚有爭執，即與公眾週知事實之性質，尚不相當，自仍應
舉證證明，始可認定，否則即有違認定事實應憑證據之法則。亦
有最高法院八十六年台上字第六二一三號判例可參。（四）被害
人之陳述如無瑕疵，且就其他方面調查又與事實相符，固足採為
科刑之基礎，倘其陳述尚有瑕疵，而在未究明前，遽採為論罪科
刑之根據，即難認為適法。有最高法院六十一年台上字第三０九
九號判例可稽；而被告之自白與事實是否相符，須依具體情事，
如現場跡象、被害人指供或調查其他之必要證據，以認定之，不
能憑空臆測，認為與事實相符，而採為判決基礎。復經同院著有
四十六年台上字第一七０號判例；又採為判決基礎之證據資料，
必須經過調查程序，以顯出於審判庭者，始與直接審理主義相符
，否則其所踐行之訴訟程序，即有違背法令。亦有同院五十年台
上字第八八號判例可按。（五）證據是否必要調查，應以客觀為
標準，故法院對於客觀上不必要之證據不予調查，自可認為於判
決無影響。最高法院著有三十年上字第二０五六號判例；又刑事
訴訟法上所謂認定犯罪事實之證據，係指足以認定被告確有犯罪
行為之積極證據而言，該項證據自須適合於被告犯罪事實之認定
，始得採為斷罪資料。復有同院二十九年上字第三一０五號判例
可參；事實審法院對於證據之取捨，依法雖有自由判斷之權，然
積極證據不足證明犯罪事實時，被告之抗辯或反證縱屬虛偽，仍
不能以此資為積極證據應予採信之理由；刑事訴訟法所謂應調查
之證據，並不限於具有認定犯罪事實能力之證據，其用以證明證
據憑信性之證據，亦包括在內。亦經同院著有三十年上字第四八
二號、七十四年台上字第六四四四號判例等語。
惟查：原判決依憑上訴人於警詢、偵查及第一審先後供認：「有
打傷被害人莊叔敏，因他把我抱住脖子後，我便以安全帽攻擊他
的脖子」、「我跪下來哀求莊叔敏放我走，莊叔敏不肯，就用手
抱住我頸子，我就將安全帽脫下打他」、「有拿安全帽打莊叔敏
、對準強盜之犯罪事實全部承認」、被害人莊叔敏於警詢、偵查
及第一審之指述、卷附之贓物認領保管單、高雄縣岡山醫院驗傷
診斷書各一紙及現場照片四張等證據資料，認定上訴人有其事實
欄所載之犯行，已於理由內詳敘其調查證據之結果及取捨證據認
定之理由。並就上訴人辯稱：伊因遭莊叔敏勒住脖子致無法呼吸
，才拿安全帽打莊叔敏等語，認非可採，予以指駁；復列舉法律
規定及理由，說明：「莊叔敏之警詢供述及卷附之診斷證明書，
均具證據能力」。從形式上觀察，原判決並無違背法令之情形。
上訴意旨（一）置原判決理由欄內已詳予說明之事項於不顧，徒
憑己意，就事實審法院採證認事自由判斷職權之合法行使，再為
單純事實上爭執，自非合法之第三審上訴理由。至於上訴意旨（
二）、（三）、（四）、（五）均未依據卷內訴訟資料具體指摘
原判決不適用何種法則或如何適用不當，皆與法律規定得為第三
審上訴理由之違法情形不相適合，亦非合法。綜上所論，本件上
訴違背法律上之程式，應予駁回。
據上論結，應依刑事訴訟法第三百九十五條前段，判決如主文。
中　　華　　民　　國　九十六　年　　五　　月　　三　　日
                      最高法院刑事第十一庭
                          審判長法官  林　永　茂
                                法官  洪　文　章
                                法官  蘇　振　堂
                                法官  蕭　仰　歸
                                法官  何　菁　莪
      本件正本證明與原本無異
                                      書  記  官
中　　華　　民　　國　九十六　年　　五　　月　　九　　日
                                                      Ｅ
